【裁判字號】    99,上易,231
【裁判日期】    990506
【裁判案由】    竊盜
【裁判全文】
臺灣高等法院高雄分院刑事判決         99年度上易字第231號
上  訴  人
即  被  告  甲○○
選任辯護人  蔡秋聰  律師
上列上訴人因竊盜案件，不服臺灣屏東地方法院98年度易字第97
2 號中華民國99年1 月19日第一審判決（起訴案號：臺灣屏東地
方法院檢察署98年度偵字第4720號），提起上訴，本院判決如下
：
    主  文
原判決撤銷。
甲○○無罪。
    理  由
一、公訴意旨略以：被告甲○○意圖為自己不法之所有，基於竊
    盜犯意，於民國98年6 月25日上午1 時10分許，騎乘腳踏車
    行經屏東市古松巷97號乙○○住處時，攀越乙○○住處作為
    安全設備使用之鐵圍籬進入庭院（侵入住宅部分未據告訴）
    ，著手搜尋財物，惟因未發現財物而未遂；被告復承上述竊
    盜犯意，於同日上午1 時30分許，攀越乙○○住處作為安全
    設備使用之鐵圍籬進入庭院，著手搜尋財物，惟因未發現財
    物而未遂；被告再承上述竊盜犯意，於同日上午2 時10分許
    ，攀越乙○○住處作為安全設備使用之鐵圍籬進入庭院，著
    手搜尋財物，惟因未發現財物而未遂；被告又承上述竊盜犯
    意，於同日上午2 時23分許，攀越乙○○住處作為安全設備
    使用之鐵圍籬進入庭院，著手搜尋財物，惟因未發現財物而
    未遂，嗣經乙○○之鄰居發覺有異即報警處理而當場查獲等
    情。因認被告甲○○涉犯刑法第321 條第2 項、第1 項第2
    款之踰越安全設備加重竊盜未遂罪嫌。
二、按犯罪事實應依證據認定之，無證據不得認定犯罪事實；又
    不能證明被告犯罪者，應諭知無罪之判決，刑事訴訟法第15
    4 條第2 項、第301 條第1 項前段分別定有明文。又認定不
    利於被告之事實，須依積極證據，苟積極證據不足為不利於
    被告事實之認定時，即應為有利被告之認定，更不必有何有
    利之證據；再認定犯罪事實，所憑之證據，雖不以直接證據
    為限，間接證據亦包括在內，然無論直接或間接證據，其為
    訴訟上之證明，須於通常一般之人均不致於有所懷疑，而得
    確信其為真實之程度者，始得據之為有罪之認定，倘其證明
    尚未達到此一程度，而有合理性懷疑之存在時，即無從為有
    罪之認定（最高法院30年上字第816 號、40年臺上字第86號
    、76年臺上字第4986號判例意旨參照）。復按刑事訴訟法第
    161 條已於91年2 月8 日修正公布，其第1 項規定：檢察官
    就被告犯罪事實，應負舉證責任，並指出證明之方法。因此
    ，檢察官對於起訴之犯罪事實，應負提出證據及說服之實質
    舉證責任。倘其所提出之證據，不足為被告有罪之積極證明
    ，或其指出證明之方法，無從說服法院以形成被告有罪之心
    證，基於無罪推定之原則，自應為被告無罪判決之諭知，亦
    有最高法院所著92年台上字第128 號判例要旨足資參照。
三、按被告以外之人於審判外之言詞或書面陳述，除法律有規定
    者外，不得作為證據。又被告以外之人於審判外之陳述，雖
    不符前4 條之規定，而經當事人於審判程序同意作為證據，
    法院審酌該言詞陳述或書面陳述作成時之情況，認為適當者
    ，亦得為證據，刑事訴訟法第159 條第1 項、第159 條之5
    第1 項分別定有明文。查本判決所引用之卷證資料，除原已
    符同法第159 條之1 至第159 條之4 規定及法律另有規定等
    傳聞法則例外規定，而得作為證據外，其餘卷證資料，當事
    人於本院準備程序時，已表示對本判決傳聞證據部分，均同
    意作為證據。本院斟酌上開證據並無違法取得之情事，亦無
    證明力明顯過低之情形，認為作為本件被告認定犯罪有無之
    證據亦屬適當，是均得採為本件論斷之證據。
四、本件公訴人認被告甲○○涉犯踰越安全設備之加重竊盜罪嫌
    ，無非係以被告於警詢時、偵查中所陳稱：爬牆是為了想拿
    東西，如果有喜歡的東西就會拿，但那裡沒有伊喜歡的東西
    等語，與被害人乙○○及證人吳岱凌於警詢時之證述，及卷
    附之照片3 張為其主要論據。惟訊據被告固坦認有在現場爬
    鐵欄杆之事實，惟堅詞否認有何加重竊盜之犯行，辯稱：伊
    只是為好玩才爬牆，並沒有進去翻找東西等語。
五、經查：
  (一)被告係患有智能中度障礙之身心障礙者，有其身心障礙手冊
    1 份在卷足憑（見偵卷第13頁），而依中央衛生主管機關所
    頒訂之身心障礙者鑑定表、身心障礙等級所載，中度智能障
    礙者其智商於成年後之心理年齡介於6 歲以上未滿9 歲之間
    ，於他人監護指導下僅可做部分之自理簡單生活，但無獨立
    自謀生活能力。是被告雖已成年，然依上開所述，其心理年
    齡僅有6 至9 歲之程度，故心智成熟程度僅為一般兒童等級
    之事實，堪予認定。則被告雖曾於警詢時陳稱：伊爬進去是
    要拿裡面的東西，結果發現沒東西就爬出來（見警卷第4 頁
    ），及檢察官偵查中供稱：爬牆進去裡面是為了想拿喜歡的
    東西，但那裡沒有伊喜歡的東西等語（見偵卷第11頁、第20
    頁），惟其於警詢時亦另陳稱：伊當天（98年6 月25日）總
    共攀爬進去該處圍牆內4 次，時間大約分別是當天凌晨1 時
    10分許、1 時30分許、2 時10分許、2 時23分許，都沒有拿
    取任何東西等語（見警卷第5 頁）；而於檢察官偵查中則復
    陳稱：伊於98年6 月25日凌晨，有翻牆進入屏東市古松西巷
    97號4 次，只是進去看又爬出來，翻牆進去只是無聊，並沒
    有打算要行竊（見偵卷第4 頁）、伊有爬屏東市崇蘭里古松
    巷97號鐵欄杆圍牆，之前在學校也有爬牆，當時是睡不著無
    聊，有爬進去，但沒拿什麼東西。是因為無聊才爬4 次。伊
    第1 次爬進去看旁邊有花盆，不是要偷花盆，第2 次爬進去
    是看他家的窗戶，要看他家窗戶有沒有開，第3 次爬進去是
    看他家的汽車，外面的車子不好看，他家的車很好看，第4
    次爬進去是看他家的大門，因為他家大門很好看（見偵卷第
    11頁）、伊並沒有攀爬進入屏東市崇蘭里古松巷97號牆，只
    有攀在牆上，因為圍牆上有柱子，爬圍牆是為了好玩，爬了
    3 次，不只爬1 次而爬3 次是為了好玩，會在三更半夜去爬
    該處圍牆，是因為無聊好玩等語（見偵卷第20-21 頁）。是
    觀諸被告前後所自陳攀爬該處鐵欄杆圍牆之目的為何，及是
    否已著手搜尋該處財物等情，已有明顯歧異，且被告又係一
    智能中度障礙之身心障礙者，自難單以其初在警詢時所述之
    內容，而據以為其不利之認定，況若真如被告所自承，其攀
    爬圍牆進入該庭院後，發現沒有想要拿的東西又再爬出來等
    語，則既已發現沒有想要的東西可拿，則何須要一再反覆攀
    爬進出4 次之多，益見其前上開於警詢、偵訊時所述因發現
    沒有想要的東西可拿，才又爬出來之詞，洵難遽以採信。
  (二)按竊盜罪之著手時點，係於行為人以行竊之意思接近財物，
    並進而物色財物時，可認為竊盜行為之著手，有最高法院82
    年度第2 次刑事庭會議決議可參；又刑法上之未遂犯，必須
    已著手於犯罪行為之實行而不遂，始能成立，此在刑法第25
    條第1 項規定甚明，同法第321 條之竊盜罪，為第320 條之
    加重條文，自係以竊取他人之物為其犯罪行為之實行，至該
    條第1 項各款所列情形，不過為犯竊盜罪之加重條件，如僅
    著手於該項加重條件之行為而未著手搜取財物，仍不能以本
    條之竊盜未遂論。如在某處住宅之鐵門外探望，正擬入內行
    竊，即被巡捕查獲，是被獲時尚未著手於竊盜之犯罪行為，
    自難謂係竊盜未遂。至其在門外探望，原係竊盜之預備行為
    ，刑法對於預備竊盜並無處罰明文，亦難令負何種罪責；「
    上訴人侵入某公司內，既未著手於客觀上可認為竊盜行為之
    實行，縱其目的係在行竊，仍難論以竊盜未遂之罪。」，亦
    分別有最高法院27年滬上字第54號、28年滬上字第8 號判例
    意旨足資參照。茲查，依證人即鄰居吳岱凌於警詢時所證述
    ：伊當時看見被告正在攀爬進入隔壁鄰居的圍牆；結果看見
    有人經過又立刻翻牆出來；約10分鐘後，他又探頭探腦地看
    左右沒有人後又翻牆進入，爬進去後沒多久又爬了出來，前
    後共爬進爬出兩次，當時只看見他攀爬圍牆入內，但沒看見
    他走進入該屋內等語（見警卷第9-10頁），除證稱被告在當
    場多次攀爬鄰居之圍牆外，並未指證被告有何搜尋財物之行
    為；而再參以該證人於原審審理時結證所稱：被告第一次翻
    牆進去在庭院做什麼，伊沒有看到，而被告第二次翻牆進去
    在裡面的作為，伊亦沒有看到，只有看到被告翻牆出來，所
    以被告第二次在裡面做何事情，伊並沒有看到等語（見原審
    卷第36頁背面-37 頁背面），益徵證人實無從證明被告踰越
    被害人乙○○住處之鐵欄杆圍牆進入庭院後，有何已著手搜
    尋財物之竊盜著手行為。是揆諸說明，被告雖有攀爬該處鐵
    欄杆圍牆之情事，惟既僅有著手於該加重條件之行為，而並
    未有著手搜取財物之舉動，自仍無法認定已著手於竊盜之行
    為。至被害人乙○○當時已就寢並不知被告有何攀爬情事，
    已據其於警詢時陳述明確（見警卷第7 頁），其陳述亦無法
    作為被告不利認定之憑採。
  (三)綜上所述，被告所辯只是單純攀爬圍牆，並未著手竊取財物
    等語，應屬可採。從而，公訴人所持之前開論據，均無法採
    為認定被告犯罪之證據；此外，復查無其他積極證據足資證
    明被告有何加重竊盜未遂之犯行，被告被訴之罪自屬不能證
    明。
六、原審未詳為推求，而為論罪科刑之判決，即有未恰，被告執
    此聲明上訴，指摘原判決不當，為有理由，應由本院將原判
    決撤銷改判，並為被告無罪之諭知。
據上論斷，應依刑事訴訟法第369 條第1 項前段、第364 條、第
301 條第1 項，判決如主文。
本案經檢察官劉玲興到庭執行職務。
中    華    民    國    99    年    5     月    6     日
                  刑事第三庭    審判長法  官  莊崑山
                                      法  官  張意聰
                                      法  官  莊松泉
以上正本證明與原本無異。
本件判決不得上訴。
中    華    民    國    99    年    5     月    6     日
                                      書記官  葉淑華

司法院資訊處製作；財團法人民間司法改革基金會備份。
